【裁判字號】    91,訴,3180
【裁判日期】    920404
【裁判案由】    殺人未遂
【裁判全文】
臺灣高雄地方法院刑事判決                        九十一年度訴字第三一八號
    公  訴  人  臺灣高雄地方法院檢察署檢察官
    被      告  甲○
    指定辯護人  本院公設辯護人丁○○
右列被告因殺人未遂案件，經檢察官提起公訴（九十一年度偵字第二一五一三號），
本院判決如左：
    主  文
甲○傷害人之身體，累犯，處有期徒刑壹年肆月。扣案之菜刀壹把沒收。
    事  實
一、甲○於民國八十九年間因詐欺案件，經本院於九十年六月七日以九十年度易字第
    八五九號判處有期徒刑六月，嗣經台灣高等法院高雄分院於九十年十月三十一日
    以九十年上易字第一三六八號判決上訴駁回而確定，於九十一年八月十七日執行
    完畢（起訴狀誤載為九十一年八月十六日）。不知悔改，於九十一年九月二十六
    日下午四時三十分許，在高雄市前金區○○○路二三五巷十六號前，酒後不知何
    故，竟基於傷害之犯意，持菜刀砍向乙○○背部，並稱：「讓你死」等語，致乙
    ○○受有背部多處割傷、右臀部挫擦傷、左腕割傷等傷害，嗣林忠政報警當場查
    獲，並扣得菜刀一支。
二、案經乙○○訴由高雄市政府警察局新興分局報請台灣高雄地方法院檢察署檢察官
    偵查起訴。
    理  由
一、訊之被告甲○坦承有傷害之行為，惟辯稱：因為乙○○等人罵伊瘋子，伊當時因
    酒後意識不清，且患有器質性精神病，沒有說「讓你死」，並無殺人犯意，而乙
    ○○傷勢亦僅是皮肉傷，最多僅涉及傷害罪等語。然查：(一)前開事實業據告訴人
    乙○○於警訊中及偵查時指訴明確，並經林忠政、陳進學於警訊中陳述屬實，而
    證人即在場目擊之丙○○亦到庭證稱：「我站的卸貨平台剛好在被告與告訴人發
    生爭執的地方對面。當天我正好值班，我看到被告拿一把水果刀，刀柄比一般的
    水果刀稍微寬一點。被告要刺告訴人的時候，告訴人正好開車窗，被告突然拿刀
    從告訴人的背後衝過去要刺告訴人，告訴人趕快下車要搶下被告手中的刀，我當
    時有對被告說要他不要這樣子。告訴人試圖要搶下被告手中的刀時，我有過去與
    告訴人一起搶被告的刀。我與告訴人要搶被告的刀，三個人就邊搶邊走進被告家
    中，請他父母要被告放下刀子。」、「（問是不是如被告所說的是告訴人衝到被
    告家中要殺他？）被告的家中經營寄車業，開放式的。」、「被告的精神狀況不
    穩定。」等語（見本院九十一年十二月二十五日審判筆錄），核與診斷證明書一
    紙、照片四張附警訊卷相符。(二)證人即被告之母王許錦雖於偵查中證稱：「因對
    面的年輕人笑我兒子是瘋子，使我兒子生氣，他就找他們理論，後來有人拿水果
    刀衝到我家裡來，並將我兒子脖子壓住」等語，經詢之「你兒子有無拿刀砍人？
    」，回答稱：「沒有看到」等語，惟參以證人王許錦於警訊中證述：「我兒子不
    堪其辱，所以衝進廚房拿菜刀想與那些年輕人理論，是否有殺傷我不知道」等語
    相悖，是證人王許錦之證述，自難為有利被告之認定。(三)綜合以上，被告傷害告
    訴人乙○○之犯行，事證明確，堪以認定。
二、(一)核被告甲○所為，係犯刑法第二百七十七條第一項之傷害罪。又被告前因詐欺
    案件，經本院於九十年六月七日以九十年度易字第八五九號判處有期徒刑六月，
    嗣經台灣高等法院高雄分院於九十年十月三十一日以九十年上易字第一三六八號
    判決上訴駁回而確定，於九十一年八月十七日執行完畢，有被告全國前案紀錄表
    可參，其於執行完畢後五年內再犯本件犯行，為累犯，應依刑法第四十七條之規
    定加重其刑。爰審酌被告一時情緒失控即持刀砍傷他人，無意約束自己致發生本
    件事故，顯不尊重他人，毫無法治觀念，惟念其於本院審理中願意對告訴人道歉
    ，且深具悔意等一切情狀，量處如主文所示之刑。(二)又按刑法第二百七十一條第
    二項、第一項之殺人未遂罪，客觀上須有殺人之行為，主觀上亦須有殺人之犯意
    為要件，至殺人犯意之有無，係以下手加害時，有無死亡之預見為斷，至受傷處
    所是否致命部位，及傷痕之多寡、輕重如何，僅供認定有無殺意之參考。而本件
    告訴人乙○○所受之傷害，僅背部割傷、臀部挫擦傷及左腕割傷之傷害，均未深
    及骨，僅縫合四針，縱認被告當時確有喊叫「殺死你」等語，客觀上尚難認定被
    告於下手時有置告訴人於死亡之主觀犯意，僅是情緒上之威嚇語詞，公訴人僅以
    持菜刀猛砍人之背部足取人命，而忽略本件告訴人所受傷勢即認被告具殺人之犯
    意，尚有未洽，自應由本院變更起訴法條予以審理，併此敘明。(三)至於公設辯護
    人認被告行為當時處於精神耗弱，而請求本院予以減刑，本院以為國軍高雄總醫
    院出具之被告精神鑑定報告書認為被告行為當時沒有喝酒之情，與被告行為後呼
    氣濃度達0.38MG/L，此有呼氣檢測條附警訊卷第十四頁可稽，且告訴人於警訊中
    亦稱被告滿身酒味（見警訊卷第三頁），被告亦稱當日早上喝了三瓶玉山高粱酒
    （見本院九十二年三月二十日審判筆錄）等固然不符，然該精神鑑定報告明確認
    為被告出現精神病症狀僅發生在酒精中毒或酒精戒斷引發譫妄之時期，未曾持續
    超過一個月，其餘時間日常生活或在犯案被監禁期間與正常人無異等情，此有該
    精神鑑定報告在卷可查。本件被告甲○犯罪前固有喝酒而呈現微醉狀態，然是否
    陷入酒精中毒之程度，並無證據證明，且甲○於事發後警訊時供詞，對於當時、
    地與何人發生衝突均明確供述，供詞明顯避重就輕，是認被告固患有器質性精神
    病，然於行為當時並未達到心神喪失或精神耗弱之程度，附此敘明。(四)扣案之水
    果刀一把，係由員警自被告住所搜索扣得且經告訴人指認係兇器，而為在場之被
    告所不爭執，此有扣押筆錄及扣押物品目錄表附警訊卷可稽，應認該扣案水果刀
    係被告所有，且供犯罪所用之物，爰依刑法第三十八條第一項第二款之規定併予
    宣告沒收。
據上論斷，應依刑事訴訟法第二百九十九條第一項前段、第三百條，刑法第二百七十
七條第一項、第四十七條、第三十八條第一項第二款，罰金罰鍰提高標準條例第一條
前段，判決如主文。
中      華      民      國    九十二    年      四      月      四      日
                                  臺灣高雄地方法院刑事第一庭
                                      法  官       楊智守
右正本證明與原本無異。
如不服本判決，應於判決送達後十日內，向本院提出上訴狀。
                                      書記官       王美玲
中    華    民    國    九十二    年      四      月        四        日


司法院資訊處製作；財團法人民間司法改革基金會備份。
